臺灣彰化地方法院刑事判決
111年度勞安訴字第1號
公  訴  人  臺灣彰化地方檢察署檢察官
被      告  王佳和


上列被告因過失致死案件，經檢察官提起公訴（111年度偵字第5
302號），被告於準備程序中就被訴事實為有罪之陳述，經告知
簡式審判程序之旨，並聽取公訴人、被告之意見後，本院裁定改
依簡式審判程序審理，判決如下：
     主    文
王佳和犯過失致人於死罪，處有期徒刑陸月，如易科罰金，以新
臺幣壹仟元折算壹日。
     犯罪事實
一、王佳和為李宗錦之雇主，其聘僱李宗錦於民國110年12月17
    日8時起，前往彰化市○○路0段000號處搭建鐵皮屋鋼架以及
    安裝烤漆板之工作。王佳和本應注意雇主為防止有墜落之虞
    之作業場所，應有符合規定之必要之安全衛生設備及措施，
    故對於在高度2公尺以上之處所進行作業，勞工有墜落之虞
    者，應架設施工架或以其他方法設置工作臺，且事先應依職
    業安全衛生法、職業安全衛生管理辦法及職業安全衛生教育
    訓練規則相關規定，訂定勞工安全衛生工作守則、安排一般
    安全衛生教育訓練及設置職業安全衛生業務主管，以確保員
    工工作時能落實穿戴安全帽、繫安全防護帶等器具，以防止
    從高處墜落之危害，而依其情形並無不能注意之情事，竟疏
    未注意及此，而並未架設施工架或設置工作台等安全設備，
    亦未能依前揭職業安全衛生相關法令執行，以確實督促員工
    作業時落實穿戴安全帽、繫安全防護帶等防護器具。適李宗
    錦於同日15時許，於攀爬到搭建之鐵皮屋鋼架上之高處(約4
    .32公尺)作業時，不慎墜落，頭部並撞擊地上一臺廢棄車輛
    ，導致李宗錦受有頭部撕裂傷、左肩胛骨骨折、顱內出血、
    顱骨骨折等傷害，經送醫後於翌日不治死亡。
二、案經李宗錦之妻廖秀英委任林世祿律師告訴臺灣彰化地方檢
    察署檢察官偵查起訴。
     理    由
一、認定事實所憑之證據及理由：
　㈠上揭犯罪事實，業據被告王佳和於本院準備程序、審理中坦
    白承認，並有證人徐銘偉於警詢時之證述、證人李宗熹、黃
    豐龍於警詢及偵訊時證述、秀傳紀念醫院法醫參考病歷摘要
    (參相卷第35頁)、刑案現場測繪圖、現場照片、110報案紀
    錄單、李宗錦之秀傳紀念醫院病歷、相驗筆錄、相驗屍體證
    明書、檢驗報告書、相驗照片、google 地圖、警方前往彰
    化市○○路0段000號查看之現場照片勞動部職業安全衛生署11
    1年3月14日函暨所附之職業災害檢查報告書在卷可資佐證。
  ㈡而被害人無配置任何安全帽及安全帶等安全衛生設備，即從
    事高度4.32公尺之鐵皮屋搭建工程；雇主即被告明知該工程
    從事高度高於2公尺以上，亦未設施工架或以其他方法設置
    工作臺，防止員工從高處墜落；且被告未於設計、施工規劃
    階段實施風險評估、未辦理一般安全衛生教育訓練、未訂定
    安全衛生工作守則、未置職業安全衛生人員，以確保從事高
    處作業時能落實穿戴安全帽、繫安全帶等防護器具等情，除
    被告自白外，另有職業災害檢查報告書可查（他卷第43頁）
    ，故被告漏未履行上開法定作業義務，防止員工從高處墜落
    ，顯有應注意能注意，且疏於注意之情事，其疏於注意之行
    為與被害人之死亡自有相當因果關係。
  ㈢綜上所述，本案事證明確，被告過失致死之犯行堪以認定，
    應依法論科。
二、論罪科刑：
  ㈠核被告所為，係犯刑法第276條之過失致人於死罪及職業安全
    衛生法第40條第1項之罪。被告以一行為觸犯上開2 罪名，
    為想像競合犯，應依刑法第55條之規定，從一重之過失致死
    罪處斷。 
  ㈡爰審酌被告身為雇主，並未能盡業務上之注意義務，輕忽勞
    工之作業安全，致發生被害人死亡之職業災害，剝奪被害人
    生命，使被害人家屬痛失至親；另審酌經在場從事工程施作
    之其他工人即證人李宗熹、黃豐龍偵查中證述稱：被害人李
    宗錦已從事該行業30年，之前就常爬到高處鋪設浪版；被告
    有提醒過我們要攜帶安全帽、綁安全帶，但我們認為高度不
    高時就會貪圖方便不帶；事發時安全護具都放在車上等語（
    相卷第206至207頁），並有員警到場時之蒐證照片，足認被
    告確實有提供安全帽及安全帶在施工現場（相卷第384、385
    頁）。故被害人從業多年，對於工作危害有一定之認識，於
    雇主已提供部分設施時，亦未配戴，輕忽疏未於防護自己之
    安全，亦有過失。並審酌被告於偵查中否認犯行，於本院準
    備程序、審理程序時坦承犯行之犯後態度，未與被害人家屬
    達成和解，且被害人家屬已提起附帶民事訴訟，明確表明請
    求之項目、金額及理由，被告卻只泛稱賠償金額太高，只願
    賠償新臺幣50萬元等語，而不具體答辯，毫無和解誠意；暨
    被告國中畢業之學歷、開設工程行，承攬小型修繕工程等一
    切情狀，量處如主文所示之刑，並諭知易科罰金之折算標準
    。 
三、據上論斷，應依刑事訴訟法第273條之1第1項、第299條第1
    項前段，判決如主文。
本案經檢察官陳詠薇提起公訴，檢察官陳昭蓉到庭執行職務。
中　　華　　民　　國　　111 　年　　8 　　月　　29　日
                  刑事第二庭        法  官  陳怡潔
以上正本證明與原本無異。
如不服本判決應於收受判決後20日內，向本院提出上訴書狀，並
應敘述具體理由。其未敘述上訴理由者，應於上訴期間屆滿後20
日內向本院補提理由書(均須按他造當事人之人數附繕本)「切勿
逕送上級法院」。
告訴人或被害人對於判決如有不服具備理由請求檢察官上訴者，
其上訴期間之計算係以檢察官收受判決正本之日期為準。
中　　華　　民　　國　　111 　年　　8 　　月　　29　　日
                                    書記官  謝儀潔
附錄本案論罪科刑法條：
刑法第276條
因過失致人於死者，處 5 年以下有期徒刑、拘役或 50 萬元以
下罰金。